【裁判字號】    97,交簡上,94
【裁判日期】    970730
【裁判案由】    公共危險
【裁判全文】
臺灣高雄地方法院刑事判決            97年度交簡上字第94號
上  訴  人
即  被  告  甲○○
上列上訴人因公共危險案件，不服本院97年度審交簡字第309 號
中華民國97年3 月4 日第一審刑事簡易判決（檢察官聲請簡易判
決處刑案號：臺灣高雄地方法院檢察署97年度偵字第2812號），
提起上訴，本院管轄之第二審合議庭判決如下：
    主  文
上訴駁回。
    事  實
一、甲○○於民國97年1 月3 日晚上6 時許，在高雄市前鎮區草
    衙某小吃攤，飲用台灣啤酒2 瓶後，以致其平衡感及判斷力
    均受嚴重影響，已達不能安全駕駛動力交通工具，竟率爾仍
    於同日晚上7 、8 時許騎乘車牌號碼XIO-582 號重型機車離
    開前開處所，嗣於同日晚上8 時10分行經高雄縣鳳山市○○
    路與過昌街口，因有駕駛車身搖擺不穩，車輛行徑偏離常軌
    等之行為狀態，為警攔檢，並於同日晚上8 時28分許對甲○
    ○施以呼氣酒精濃度測試，測試結果，其呼氣所含酒精濃度
    為每公升0.77毫克（MG/L），始獲悉上情。
二、案經高雄縣政府警察局移送臺灣高雄地方法院檢察署檢察官
    偵查聲請簡易判決處刑。
    理  由
一、證據能力部分：
    按被告以外之人於審判外之陳述，雖不符刑事訴訟法第159
    條之1 至之4 之規定，然經當事人於審判程序同意作為證據
    ，法院審酌該言詞陳述或書面陳述作成時之情況，認為適當
    者，亦得為證據。又當事人、代理人或辯護人於法院調查證
    據時，知有第159 條第1 項不得為證據之情形，而未於言詞
    辯論終結前聲明異議者，視為有前項之同意，同法第159 條
    之5 亦有明文。查本案所引用相關具傳聞性質之證據資料（
    詳如後引之證據），其中各項言詞或書面傳聞證據部分，縱
    無刑事訴訟法第159 條之1 至第159 條之4 或其他規定之傳
    聞證據例外情形，亦業經本院審理時予以提示並告以要旨，
    且各經檢察官及被告表示意見，當事人已知上述證據乃屬傳
    聞證據，或明示同意作為本案之證據使用（見本院97年度交
    簡上字第94號卷《下稱本院交簡上卷》第22頁），或未於言
    詞辯論終結前對該等證據聲明異議（見本院交簡上卷第39至
    41頁），依上開規定，已擬制同意其有證據能力，且本院審
    酌該等傳聞證據作成時之狀況，並無不宜作為證據之情形，
    均應認於本案有證據能力，併先敘明。
二、實體部分：
  (一)訊據被告固坦承確有於上揭時、地飲酒後，乘騎前開機車，
    行經上開地點為警查獲，並經警施以呼氣酒精濃度測試之事
    實（見本院交簡上卷第22頁），惟矢口否認有何公共危險犯
    行，辯稱：案發當時伊騎得很慢，且係停車要脫雨鞋，伊停
    車時，警察即因伊戴工程帽前來攔停取締，警察實施酒測時
    並未讓伊觀看酒測機是否歸零，故所測得酒精濃度為每公升
    0.77毫克（MG/L）之酒測數值實有疑問，又伊當時測得之呼
    氣酒精濃度為每公升0.76毫克（MG/L），且伊當時騎車很穩
    ，警察是為業績才舉發伊酒後駕車，伊認為戴工程帽比較乾
    淨，在工地都戴工程帽，沒人在戴安全帽云云（本院交簡上
    卷第21、34、39至41頁）。經查：
    1.被告飲酒後騎乘機車，於上開時地經警發見被告戴工程帽
      騎乘機車，並有駕駛車身搖擺不穩，車輛行徑偏離常軌等
      情形，且聞到被告身上有酒味，認為被告已達不能安全駕
      駛動力交通工具程度，即對被告實施酒精濃度測試，測得
      被告吐氣所含酒精濃度值為每公升0.77毫克（MG/L）等情
      ，業據證人即執行攔查酒測之警員謝能隆於本院審理時到
      庭證述綦詳（見本院交簡上卷第37至39頁），復有刑法第
      185 條之3 案件測試觀察紀錄表報告書、高雄縣政府警察
      局交通警察隊酒精濃度呼氣測試報告及酒精濃度測試單附
      卷可稽（見警卷第9 、10頁），此部分之事實，堪予認定
      。
    2.查被告雖辯稱行車很穩，並不影響其駕駛能力云云，然按
      ，上揭事實，業據證人謝能隆於本院審理時證述明確，如
      前所述，並有前揭呼氣酒精濃度測試單、刑法第185 條之
      3 案件測試觀察紀錄表各1 份，及高雄縣政府警察局舉發
      違反道路交通管理事件通知單1 份附卷可資佐證（見警卷
      第9 、10、15頁）。按刑法第185 條之3 所謂之「不能安
      全駕駛」，係抽象危險犯，並不以發生具體危險為必要。
      而依醫學實驗證明所得經驗法則，對於吐氣酒精濃度達每
      公升0.25毫克（MG/L）以上時，將使駕駛人產生複雜之技
      巧障礙、駕駛能力變壞之行為表現，肇事比率比一般未飲
      酒時高出2 倍，而吐氣酒精濃度達每公升0.5 毫克（MG/L
      ）以上時，將使駕駛人產生平衡感與判斷力障礙升高，肇
      事比率比一般未飲酒時高出10倍，甚而如吐氣酒精濃度達
      每公升0.75毫克（MG/L）時，駕駛人將產生明顯酒醉、步
      履蹣跚之行為狀態，其肇事比率比一般高出25倍，達吐氣
      酒精濃度達每公升1 毫克（MG/L）時，將造成中度中毒，
      有步態不穩、噁心、嘔吐、精神混惑不清狀態等情（參見
      參見司法院第45、46期司法業務研究會研究專輯刑事法律
      專題研究(十七)第307 頁，中央警察大學交通學系暨交通管理
      研究所蔡中志所著『對飲酒不能安全駕駛之執法研究』，
      及『酒精與交通安全研討』乙文所述），此亦為本院歷來
      審理公共危險案件職務上已知悉之事項。本件被告因酒後
      駕車，經測得其吐氣酒精濃度高達每公升0.77毫克 (MG/L
      ），依據上開研究報告有關駕駛人酒後駕車行為表現之結
      論及現場目擊證人即執行攔查酒測警員謝能隆之證述，足
      認被告因飲酒已有明顯酒醉、步履蹣跚，並有駕駛車身搖
      擺不穩，車輛行徑偏離常軌等之行為狀態，已達不能安全
      駕駛動力交通工具之程度甚明。是本件事證明確，被告犯
      行洵堪認定。
    3.次查，被告又辯稱：當日警方對其實施酒測前未讓伊觀看
      是否歸零，且伊呼氣酒精濃度最後係跳回為每公升0.76毫
      克（MG/L），不明何以警員仍填寫測得呼氣酒精濃度為每
      公升0.77毫克（MG/L），而質疑酒精測試紀錄單數值之正
      確性，且認酒測程序亦有疑問云云，然經證人即執行酒測
      警員謝能隆於本院審理時證稱：本件執行酒測時，酒測器
      有歸零，且酒測器一啟動後，插入酒測管後，酒測器就會
      自動歸零，裡面殘存酒精也會排出，又酒測器亦有定時檢
      驗，當時對被告實施酒測測得其呼氣酒精濃度是每公升0.
      77毫克（MG/L），伊是以列印出來之酒測值為準等語明確
      （見本院交簡上卷第38、39頁）。再觀諸上開卷附高雄縣
      政府警察局交通警察隊酒精濃度呼氣測試報告上之酒精濃
      度測試單，於該測試單第3 列確有歸零之登載，第4 列測
      定值登載每公升0.77毫克（MG/L）等情，有該酒精濃度測
      試單1 份附卷可稽（見警卷第9 頁），核與證人即警員謝
      能隆之前開證述相符，足認被告係在酒測器自動歸零後，
      方經測得酒精濃度每公升0.77毫克（MG/L）至明，而本案
      用以測試被告之呼氣酒精測試器並有定時檢驗之情，亦據
      證人即警員謝能隆證述屬實（見本院交簡上卷第38頁），
      顯見本案員警持經檢驗合格之呼氣酒精測試器，並於歸零
      後對被告進行酒精濃度測試，且經測得酒精濃度每公升0.
      77毫克（MG/L）無訛。從而，被告上開所辯，亦非可採。
    4.至於被告其餘所辯諸如警方係為業績才取締酒駕、案發時
      係停車要脫雨鞋云云，僅屬空言否認，並無任何依據，均
      難採信。綜上所述，本案事證已明，被告犯行堪以認定。
  (二)查被告行為後，刑法第185 條之3 業已於97年1 月2 日修正
    公布，並於同年月4 日生效，修正後同法第185 條之3 規定
    之法定本刑為「1 年以下有期徒刑、拘役或科或併科15萬元
    以下罰金。」，與修正前之規定為「處1 年以下有期徒刑、
    拘役或3 萬元以下罰金。」相比較，依刑法第2 條第1 項但
    書之規定，以修正前即被告行為時之規定有利於被告，應適
    用行為時之法律處罰。故核被告所為，係犯修正前刑法第18
    5 條之3 之服用酒類不能安全駕駛動力交通工具而駕駛罪。
  (三)核被告所為，係犯修正前刑法第185 條之3 之不能安全駕駛
    動力交通工具罪。原審依上開罪名，以被告罪證明確，審酌
    經警測得呼氣酒精濃度達每公升0.77毫克（MG/L），顯已無
    法安全駕駛之情形下，仍貿然駕車上路，顯然無視於自己之
    安全，並對其他參與道路交通之不特定人之生命、身體及財
    產之安全亦有危害之虞，實屬不該，惟念被告先前並無前科
    及犯後坦承犯行，態度良好，幸未造成他人實際危害及其犯
    罪動機、目的等一切情狀，依刑法第2 條第1 項前段，修正
    前刑法第185 條之3 ，刑法第41條第1 項前段，刑法施行法
    第1 條之1 第1 項，逕以簡易判決處刑，量處被告拘役45日
    ，如易科罰金，以新臺幣1 千元折算1 日，經核其認事用法
    並無違誤，其刑罰裁量權之行使堪稱平允、妥適。上訴人上
    訴意旨否認犯罪，指摘原判決不當，為無理由，應予駁回。
據上論斷，應依刑事訴訟法第455 條之1 第1 項、第3 項、第36
8 條、第364 條，判決如主文。
本案經檢察官乙○○到庭執行職務。
中    華    民    國    97    年    7     月    30    日
                  交通法庭  審判長法  官  洪能超
                                  法  官  王俊彥
                                  法  官  林建鼎
以上正本證明與原本無異。
不得上訴。
中    華    民    國    97    年    7     月    30    日
                                  書記官  林秀敏
附錄本判決論罪之法條全文：
修正前刑法第185 條之3
服用毒品、麻醉藥品、酒類或其他相類之物，不能安全駕駛動力
交通工具而駕駛者，處一年以下有期徒刑、拘役或三萬元以下罰
金。


司法院資訊處製作；財團法人民間司法改革基金會備份。
